【裁判字號】    97,易,4514
【裁判日期】    971224
【裁判案由】    偽造文書
【裁判全文】
臺灣臺中地方法院刑事判決              97年度易字第4514號
公  訴  人  臺灣臺中地方法院檢察署檢察官
被      告  乙○○
上列被告因偽造文書案件，經檢察官提起公訴（97年度偵字第
15737號），本院判決如下：
    主    文
乙○○共同連續犯行使使公務員登載不實文書罪，處有期徒刑肆
月，如易科罰金，以銀元佰元即新臺幣玖佰元折算壹日；減為
有期徒刑貳月，如易科罰金，以銀元佰元即新臺幣玖佰元折算
壹日。
    犯罪事實
一、乙○○為泰國籍人民，為達來臺打工之目的，明知其與我國
    臺灣地區人民譚春芳（另經偵辦）並無結婚之真意，竟為了
    進入臺灣地區工作，而與譚春芳基於行使使公務員登載不實
    公文書之犯意聯絡，先由譚春芳前往泰國，於民國92年11月
    13日，與乙○○辦理假結婚。乙○○、譚春芳二人乃共同基
    於明知為不實之事項，而使公務員登載於職務上所掌之公文
    書之概括犯意聯絡，由譚春芳於92年12月5日，至臺中市東
    區戶政事務所，申辦譚春芳與乙○○之結婚登記，使該戶政
    事務所僅有形式審查權且不知情之成年承辦人員將譚春芳、
    乙○○不實結婚之事項，登載於職務上所掌管之戶籍登記簿
    冊公文書，足以生損害於戶政機關對戶籍管理之正確性，乙
    ○○因而得於93年1月8日，以依親名義順利入境臺灣。譚春
    芳與乙○○復共同承前同一之犯意聯絡，於93年3月17日，
    一同至臺中市警察局外事課，以依親並居住在臺中市○區○
    ○街166號之名義，申辦乙○○之外僑居留證，使該警察機
    關僅有形式審查權且不知情之承辦員警將乙○○係來臺依親
    之不實居留事由，登載於職務上所掌管之外僑居留資料（證
    ）上，足以生損害於警察機關對於外僑居留資料管理之正確
    性。
二、案經桃園縣政府警察局楊梅分局移送臺灣臺中地方法院檢察
    署檢察官偵查起訴。
    理    由
一、認定犯罪事實所憑之證據及理由﹕
    上揭犯罪事實，業經被告乙○○於本院審理時坦承不諱，復
    有外僑居留資料查詢－明細內容顯示畫面、同案被告譚春芳
    之口卡片、被告乙○○之護照影本、93年3月17日製發之外
    僑居留證影本、入出國日期證明書、外僑居留資料查詢－歷
    史資料、法務部戶役政連結作業查詢結果、臺中市東區戶政
    事務所97年10月17日函文及附件（結婚登記相關資料）等資
    料附卷可稽，則被告之自白與事實相符，本件事證明確，被
    告之犯行洵堪認定，應依法論科。
二、論罪科刑﹕
  (一)核被告乙○○所為，係犯刑法第216條、第214條之行使使公
    務員登載不實公文書罪。被告乙○○與同案被告譚春芳之間
    ，有犯意聯絡及行為分擔，為共同正犯。被告乙○○使公務
    員登載不實之低度行為，均為高度之行使使公務員登載不實
    公文書行為吸收，不另論罪。又刑法於94年2月2日修正公佈
    ，並於95年7月1日生效施行，修正前之刑法第56條連續犯規
    定已於修正中被刪除，此刪除雖非犯罪構成要件之變更，但
    顯已影響行為人刑罰之法律效果，自屬法律有變更，新舊法
    比較結果，新法並未較有利於行為人，依刑法第2條第1項前
    段規定，仍應適用較有利於被告之行為時法即舊法論以連續
    犯。被告乙○○2次行使使公務員登載不實公文書行為，時
    間緊接，方法相同，觸犯構成要件相同之罪名，顯係基於概
    括犯意為之，應依連續犯規定論以一罪，並依法加重其刑。
    爰審酌被告基於來臺工作之目的而犯本罪，於本院審理時坦
    承犯行，態度尚佳等一切情狀，量處如主文所示之刑，並諭
    知易科罰金之折算標準。
  (二)關於易科罰金之折算標準，查被告行為後，刑法第41條關於
    易科罰金之規定亦已修正，於95年7月1日施行。依修正前刑
    法第41條第1項前段規定：「犯最重本刑為五年以下有期徒
    刑以下之刑之罪，而受六個月以下有期徒刑或拘役之宣告，
    因身體、教育、職業、家庭之關係或其他正當事由，執行顯
    有困難者，得以（銀元）一元以上三元以下折算一日，易科
    罰金」，修正前罰金罰鍰提高標準條例第2條前段（現已刪
    除）規定﹕「依刑法第41條易科罰金... 者，就其原定數額
    提高為一百倍折算一日」，及現行法規所定貨幣單位折算新
    臺幣條例第2條規定﹕「現行法規所定金額之貨幣單位為圓
    、銀元、元者，以新臺幣元之三倍折算之」，則被告行為時
    之易科罰金折算標準，應以銀元一百元、二百元、三百元即
    新臺幣三百元、六百元、九百元折算一日。而修正後之刑法
    第41條第1項前段則規定：「犯最重本刑為五年以下有期徒
    刑以下之刑之罪，而受六個月以下有期徒刑或拘役之宣告者
    ，得以新臺幣一千元、二千元或三千元折算一日，易科罰金
    」。比較修正前後規定，以修正前刑法之規定較有利於行為
    人，則應依刑法第2條第1項前段，適用被告行為時之修正前
    刑法之規定，定易科罰金之折算標準。
  (三)又被告犯罪時間，係於96年4月24日以前，合於中華民國九
    十六年罪犯減刑條例第2條第1項規定之基準日之前，所宣告
    之刑又未逾有期徒刑1年6月，不在該條例第3條第1項所定排
    除減刑之列，應依該條例第2條第1項第3款之規定，減其刑
    期2分之1，並依該條例第9條規定，諭知易科罰金之折算標
    準。
三、適用之法律﹕
  (一)刑事訴訟法第299條第1項前段。
  (二)刑法第2條第1項前段、第28條、第216條、第214條，修正前
    刑法第56條、第41條第1項。
  (三)刑法施行法第1條之1第1項、第2項前段。
  (四)修正前罰金罰鍰提高標準條例第2條，現行法規所定貨幣單
    位折算新臺幣條例第2條。
  (五)中華民國九十六年罪犯減刑條例第2條第1項第3款、第7條、
    第9條。
本案經檢察官甲○○到庭執行職務。
中    華    民    國    97    年    12    月    24    日
                      刑事第八庭  法  官  戴嘉慧
上正本證明與原本無異。
如不服本判決，應於收受送達後10日內向本院提出上訴書狀（應
敘述具體理由並附繕本）。
上訴書狀如未敘述理由，應於上訴期間屆滿後20日內補提理由書
於本院。
                                  書記官  劉晴芬
中    華    民    國    97    年    12    月    24    日
【附錄本案論罪科刑法條】
中華民國刑法第216條
（行使偽造變造或登載不實之文書罪）
行使第210條至第215條之文書者，依偽造、變造文書或登載不實
事項或使登載不實事項之規定處斷。
中華民國刑法第214條
（使公務員登載不實罪）
明知為不實之事項，而使公務員登載於職務上所掌之公文書，足
以生損害於公眾或他人者，處3年以下有期徒刑、拘役或5百元以
下罰金。


司法院資訊處製作；財團法人民間司法改革基金會備份。
